臺灣高等法院臺南分院刑事裁定
                                    111年度毒抗字第730號
抗  告  人  盧秀勇
上列抗告人因觀察勒戒案件，不服臺灣臺南地方法院中華民國11
1年9月6日所為111年度毒聲字第753號裁定，提起抗告，本院裁
定如下：
    主  文
原裁定撤銷，發回臺灣臺南地方法院。
    理  由
一、原裁定意旨詳如附件。
二、抗告意旨略以：抗告人因一時交到壞朋友才認識藥頭小胖，
    現在有小腿蜂窩性組織炎傷口已經快8年，一工作就住院，
    民國111年9月30日要安排住院，請不要讓我勒戒，給我緩起
    訴處分，因為我的身體實在不能被關，且我沒有藥癮前科，
    為此請求撤銷原裁定。　　
三、按犯毒品危害防制條例第10條之罪者，檢察官應聲請法院裁
    定，令被告入勒戒處所觀察、勒戒，其期間不得逾2月；觀
    察、勒戒後，檢察官依據勒戒處所之陳報，認受觀察、勒戒
    人無繼續施用毒品傾向者，應即釋放，並為不起訴之處分；
    依前項規定為觀察、勒戒執行完畢釋放後，3年後再犯第10
    條之罪者，適用前二項之規定；觀察、勒戒或強制戒治執行
    完畢釋放後，3年內再犯第10條之罪者，檢察官應依法追訴
    。又毒品危害防制條例第20條第1項之程序，於檢察官先依
    刑事訴訟法第253條之1第1項、第253條之2第1項第4款至第6
    款或第6款規定，為附條件之緩起訴處分時，不適用之。前
    項緩起訴處分，經撤銷者，檢察官應繼續偵查或起訴。此毒
    品危害防制條例第20條第1項、第2項、第3項、第23條第2項
    、第24條第1項、第2項分別定有明文。是對於施用毒品之初
    犯、3年後再犯者，檢察官除得向法院聲請送觀察勒戒外，
    亦得依毒品危害防制條例第24條規定，以附命完成精神治療
    、心理輔導或其他適當之處遇措施、向公庫支付一定公益性
    質之金額、提供40小時以上240時以下之義務勞務、預防再
    犯所為之必要命令等條件之緩起訴處分。再參照新法第24條
    之修正理由，是「為使毒品施用者獲得有利於戒除毒品之適
    當處遇」，緩起訴之條件宜回歸刑事訴訟法第253條之2第1
    項規定以「變得多元」，且緩起訴處分是利用機構外之處遇
    ，協助施用毒品者戒除毒癮，為達成戒除毒癮之目的，於撤
    銷緩起訴處分後，宜由檢察官依法繼續偵查或起訴，亦即仍
    有現行條文第20條觀察、勒戒及強制戒治制度之適用，俾利
    以機構內之處遇方式協助其戒除毒癮，「亦得為不同條件或
    期限之緩起訴處分」，故此次修法之目的，乃為協助施用毒
    品者戒除毒癮，使檢察官在對施用毒品者為處遇時能得有更
    多元之裁量，以使毒品施用者獲得「有利」於戒除毒品之適
    當處遇。然檢察官此對於施用毒品者「多元處遇」之裁量權
    ，其行使並非毫無限制。在裁量決定過程中，除不得逾越法
    定之裁量範圍（裁量逾越），並應符合法規授權之目的（裁
    量濫用），且不得有消極不行使裁量權（裁量怠惰）之情事
    ，亦需為「合義務性裁量」。考察立法賦予檢察官對於施用
    毒品者有更多元處遇之裁量權之目的，既是在為協助施用毒
    品者戒除毒癮，以使毒品施用者獲得「有利」於戒除毒品之
    適當處遇，自應先行聽取施用毒品者之意見，以瞭解其主觀
    意願及客觀現實情況，如得聽取而未聽取，即逕行對施用毒
    品者聲請送觀察、勒戒，且未能具體說明理由（如現因另案
    在監在押、或即將入監執行等，依法務部於110年4月10日所
    修正之「毒品戒癮治療實施辦法及完成治療認定標準」第2
    條第2項等規定，已不宜再為附條件之緩起訴處分等情），
    自難認已為合義務性之裁量，法院自應介入審查。
四、經查：
（一）本件抗告人基於施用第二級毒品之犯意，於111年6月12日
      17時許，在位於其臺南市○○區○○街000號住處，以玻璃球
      燒烤後吸食煙霧之方式，施用第二級毒品甲基安非他命1
      次，業據抗告人於警詢及偵查中坦承不諱，且其於111年6
      月13日18時35分許，為警採集尿液送驗，經檢驗之結果，
      確呈安非他命、甲基安非他命陽性反應等情，有臺南市政
      府衛生局濫用藥物尿液檢驗結果報告、臺南市政府警察局
      新營分局採取尿液編號對照表、臺南市政府警察局新營分
      局採取尿液名冊編號對照表各1份在卷可查，是抗告人上
      開施用第二級毒品之犯行，固堪認定。
（二）然查：本件抗告人前未曾因施用毒品案件，經附條件之緩
      起訴、或送觀察、勒戒、強制戒治等情，有其臺灣高等法
      院被告前案紀錄表1份在卷可參，故客觀上檢察官自有聲
      請送觀察、勒戒或對其為緩起訴處分之多元處遇裁量空間
      ，且本件檢察事務官雖有開庭訊問抗告人以確認其施用毒
      品之事實，然並未告知抗告人其是符合得為附條件之緩起
      訴以戒除毒癮者，並詢問確認其對此有無主觀意願及客觀
      條件，以貫徹新法賦予檢察官對施用毒品者有多元處遇裁
      量權之精神。然查，本件檢察官未究明上開情事、審慎行
      使裁量權，即對於客觀條件上得裁量為緩起訴之本件抗告
      人，逕向法院聲請送觀察、勒戒，且未具體說明何以不為
      附條件緩起訴處分之理由，自難認屬於合義務性之裁量，
      原審法院於收案後亦未為傳喚、調查，是檢察官之聲請及
      原裁定准予觀察、勒戒，程序上即有再行審酌之處。
五、綜上，原裁定以抗告人確有於前述時、地施用第二級毒品之
    犯行，即准許檢察官之聲請，命其至勒戒處所觀察、勒戒，
    非無商榷之餘地。抗告人提起本件抗告，為有理由，自應由
    本院將原裁定撤銷，發回原審法院，另為適法之裁定。
據上論斷，應依刑事訴訟法第413條前段，裁定如主文。
中　　華　　民　　國　　111 　年　　9 　　月　　26　　日
                  刑事第三庭    審判長法  官  郭玫利  
                                      法  官  王美玲
                                      法  官  林臻嫺
以上正本證明與原本無異。
不得再抗告。
　　　　　　　　　　　　　　　　　　　書記官  劉素玲
中　　華　　民　　國　　111 　年　　9 　　月　　26　　日